臺灣高雄地方法院交通事件裁定　　　　　96年度交聲字第61號
原處分機關　交通部公路總局高雄區監理所
異　議　人　甲○○
即受處分人
上列異議人即受處分人因違反道路交通管理處罰條例案件，對於
交通部公路總局高雄區監理所於中華民國96年1 月11日所為之處
分（原處分案號：高監自裁字第80-NO0000000號），聲明異議，
本院裁定如下：
    主  文
原處分關於罰鍰新台幣肆萬玖仟伍佰元部分撤銷。
    理  由
一、本件異議意旨略以：異議人即受處分人於民國95年11月6 日
    凌晨3 時許，在高雄縣鳳山市○○街90巷7 號前，酒後駕駛
    車牌號碼6K-0093 號自用小客車倒車時，不慎撞及廖金招所
    有車牌號碼UX-7472 號自用小客車，經警到場處理，測得其
    酒後吐氣所含酒精濃度達每公升1.34毫克。嗣由臺灣高雄地
    方法院檢察署檢察官以95年度偵字第29405 號為緩起訴處分
    ，異議人亦已履行緩起訴所定之條件。惟原處分機關竟再依
    道路交通管理條例第35條第1 項第1 款規定，裁處異議人新
    臺幣（下同）49,500元，核與行政罰法之「一事不兩罰」原
    則不符，爰依法聲明異議等語【聲明異議範圍不含吊扣駕照
    部分】。
二、按「汽車駕駛人，駕駛汽車經測試檢定，酒精濃度超過規定
    標準者，處15,000元以上60,000元以下罰鍰，並當場移置保
    管其車輛及吊扣其駕駛執照1 年」，道路交通管理處罰條例
    第35條第1 項第1 款定有明文。又依94年2 月5 日公布，95
    年2 月5 日施行之行政罰法第26條規定：「一行為同時觸犯
    刑事法律及違反行政法上義務規定者，依刑事法律處罰之。
    但其行為應處以其他種類行政罰或得沒入之物而未經法院宣
    告沒收者，亦得裁處之。前項行為如經不起訴處分或為無罪
    、免訴、不受理、不付審理之裁判確定者，得依違反行政法
    上之義務規定裁處之」；同法第1 條規定：「違反行政法上
    義務而受罰鍰、沒入或其他種類行政罰之處罰時，適用本法
    。但其他法律有特別規定者，從其規定」。因道路交通管理
    處罰條例第35條第1 項第1 款規定，係屬行政罰，且該條例
    關於一行為同時觸犯刑事法律及違反行政法上義務規定者，
    並無特別規定，是汽車駕駛人酒後駕駛汽車，經測試檢定酒
    精濃度超過規定標準；同時亦涉有刑法第185 條之3 公共危
    險罪嫌時，道路交通管理處罰機關除依行政罰法第26條第1
    項但書規定，得裁處其他種類行政罰外。關於罰鍰部分，即
    應先移送地方法院檢察署檢察官處理，除移送後，有行政罰
    法第26條第2 項所定不起訴等事由，得依規定裁處外，不得
    逕依道路交通管理處罰條例第35條第1 項第1 款規定，裁處
    罰鍰。
三、另緩起訴期間內，有下列情形之一者，檢察官得依職權或依
    告訴人之聲請撤銷原處分，繼續偵查或起訴：(一)於期間內故
    意更犯有期徒刑以上刑之罪，經檢察官提起公訴者。(二)緩起
    訴前，因故意犯他罪，而在緩起訴期間內受有期徒刑以上刑
    之宣告者。(三)違背第253 條之2 第1 項各款之應遵守或履行
    事項者，刑事訴訟法第253 條之3 第1 項定有明文。揆諸行
    政罰法第26條規定之立法意旨，乃鑑於刑罰恆重於行政罰，
    如一行為同時違反行政罰、刑罰之規定，應優先適用刑罰規
    定，且經施以刑罰後，不得再施以行政罰，除刑罰無法達到
    相同或可代替之功能時，始可再施以行政罰，避免同一行為
    受到雙重評價處罰。而被告於緩起訴猶豫期間內，如有前開
    情事，檢察官仍得依職權或依告訴人之聲請，撤銷緩起訴處
    分。是在緩起訴期間屆滿，且緩起訴處分未經撤銷前，行為
    人是否終局免於刑罰，仍屬不確定，此時應待行為人因緩起
    訴而終局免於刑罰時，始可施以行政罰。否則如先貿然施以
    行政罰，嗣該緩起訴處分經撤銷後，將使受處分人同時遭受
    行政罰及刑事訴追之危險，顯與行政罰法第26條規定之立法
    意旨相違背。
五、查異議人在酒後已達不能安全駕駛交通工具之程度下，仍駕
    駛汽車肇事，除涉犯刑法第185 條之3 之罪責外，亦同時違
    反道路交通管理處罰條例第35條第1 項第1 款規定。又異議
    人涉犯刑法第185 條之3 部分，業經臺灣高雄地方法院檢察
    署檢察官於95年11月13日以95年度偵字第29405 號為緩起訴
    處分，緩起訴期間為1 年，並經再議駁回確定，有該處分書
    附卷可憑。準此，依前開說明，本件緩起訴期間尚未屆滿，
    無法確認異議人是否終局免除刑罰，此時原處分機關除得依
    行政罰法第26條第1 項但書規定，對異議人處以罰鍰以外之
    行政罰外。原處分機關就罰鍰部分，自應待緩起訴期間屆滿
    後，或確認異議人未遭受刑事訴追時，始得依行政罰法第26
    條第2 項規定，再裁罰異議人。否則異議人如遭撤銷緩起訴
    ，將再受刑事訴追，而有違一事不兩罰原則。從而，原處分
    機關於緩起訴處分屆滿前，對異議人裁處吊扣1 年，固無違
    誤。但就裁處罰鍰部分，即有違誤。是本件異議為有理由，
    原處分關於裁處罰鍰49,500元部分，自應由本院予以撤銷，
    由原處分機關另循其他法定程序處理。
六、依道路交通案件處理辦法第20條前段，裁定如主文。
中　　華　　民　　國　　96　　年　　2 　　月　　5 　　日
                  交通法庭      法　官  方百正
以上正本證明與原本無異。
如不服本裁定，應於收受送達後5 日內向本院提出抗告狀。
中　　華　　民　　國　　96　　年　　2 　　月　　5 　　日
　　　　　　　　　　　　　　　　書記官  郭素蓉
